【裁判字號】    98,親,83
【裁判日期】    981116
【裁判案由】    否認子女
【裁判全文】
臺灣士林地方法院民事判決
                                        98年度親字第83號
原      告  乙○○
                        59號.
訴訟代理人  廖德澆律師
被      告  丙○○
                        59號.
兼法定代理
人          甲○○
上列當事人間否認子女事件，經本院於民國98年11月2 日言詞辯
論終結，判決如下：
    主  文
確認被告丙○○非原告自被告甲○○受胎所生之婚生子。
訴訟費用由原告負擔。
    事實及理由
一、本件原告起訴主張：原告乙○○（西元1967年2 月8 日生）
    為大陸地區人民，於民國87年2 月6 日與被告甲○○結婚，
    並已於97年12月15日與被告甲○○離婚，惟原告於婚姻關係
    存續中與訴外人陳榮根結識交往，並於91年10月2 日產下被
    告丙○○，雖原告之受胎期間，係在原告與被告甲○○婚姻
    關係存續中，致推定被告丙○○為被告甲○○之子，但被告
    丙○○實係原告與訴外人陳榮根所生，且原告已於98年1 月
    23日與訴外人陳榮根結婚，為此依民法第1063條提起否認子
    女之訴，並聲明：(1)確認被告丙○○非原告自被告甲○○受
    胎所生之婚生子；(2)訴訟費用由被告負擔。
二、被告甲○○則認諾原告之訴，並到庭陳明：被告丙○○確實
    非其與被告甲○○所生，對鑑定報告沒有意見。
三、按關於認諾及訴訟上自認或不爭執事實之效力，於第589 條
    否認子女之訴，不適用之，民事訴訟法第594 條定有明文。
    經查，本件被告雖認諾原告之訴，然揆諸上開規定，仍不發
    生認諾之效力，本院仍應調查其他事證以查明是否與事實相
    符，合先敘明。
四、原告主張其與被告甲○○已於97年12月15日離婚，並與訴外
    人陳榮根於98年1 月23日結婚，因原告於與被告甲○○婚姻
    關係尚存續中之期間，即與訴外人陳榮根結識交往並於91年
    10 月2日產下被告丙○○，惟被告丙○○確非原告自被告甲○○受胎所生，而係與訴外人陳榮根所生等事實，業據原告
    提出財團法人海峽交流基金會證明書4 件、大陸地區江蘇省
    南京市石城公證處公證書4 件、委託書、原告居民戶口簿及
    常住人口登記卡、離婚協議書、離婚登記證、被告戶籍謄本
    、結婚公證書、司法鑑定科學技術研究所司法鑑定中心鑑定
    書等件為證，且為被告所不爭。而根據上開司法鑑定科學技
    術研究所司法鑑定中心對原告、被告丙○○及訴外人陳榮根
    進行親子血緣鑑定結果略以：「根據孟德爾遺傳定律，孩子
    的全部遺傳基因必須分別來源於其親生父母雙方。綜上檢驗
    結果分析，陳榮根、乙○○的基因型符合作為丙○○親生父
    母親的遺傳基因條件。經計算，累積親權指數達10000 以上
    。依據DNA 結果分析，極強力支持陳榮根、乙○○與丙○○
    之間存在親生血緣關係。」，可見被告丙○○係原告自訴外
    人陳榮根受胎所生，則被告丙○○自非原告自被告甲○○受
    胎所生，堪信原告主張為真實。
五、按父母之一方為臺灣地區人民，一方為大陸地區人民者，其
    與子女間之法律關係，依父設籍地區之規定，無父或父為贅
    夫者，依母設籍地區之規定。修正前之臺灣地區與大陸地區
    人民關係條例第57條定有明文。次按從子女出生日回溯第18
    1 日起至第302 日止，為受胎期間。妻之受胎，係在婚姻關
    係存續中者，推定其所生子女為婚生子女。前項否認之訴，
    夫妻之一方自知悉該子女非為婚生子女之時起2 年內為之。
    民法第1062條第1 項、第1063條第1 項、第3 項分別定有明
    文。查本件原告與被告甲○○於87年2 月6 日結婚，並於91
    年10月2 日產下被告丙○○，嗣原告與被告甲○○於97年12
    月15日離婚，原告復於98年1 月23日與訴外人陳榮根結婚，
    則被告丙○○依法仍應推定為被告甲○○之婚生子，但被告
    丙○○確非原告自被告甲○○受胎所生，而係自訴外人陳榮
    根受胎所生之事實，已如前述，且原告係於96年8 月17日經
    血緣鑑定做成報告書後，方知悉被告丙○○非其婚生子女，
    並隨後於98年7 月1 日提起本訴，未逾越2 年之法定除斥期
    間。從而，原告訴請確認被告丙○○非原告自被告甲○○受
    胎所生之子，於法洵屬有據，應予准許。
六、據上論結：依民事訴訟法第85條第1 項前段、第81條第2 款
    ，判決如主文。
中    華    民    國    98    年    11    月    16    日
                  家事法庭法  官  李昆霖
以上正本證明與原本無異。
如對本判決上訴，應於判決送達後20日之不變期間內，向本院提
出上訴狀。
中    華    民    國    98    年    11    月    16    日
                          書記官  羅郁文


司法院資訊處製作；財團法人民間司法改革基金會備份。
